臺灣新竹地方法院刑事判決　　　　　　　　　　　　　　九十年度訴字第四四二號
　　公　訴　人　臺灣新竹地方法院檢察署檢察官
　　被　　　告　甲○○
　　指定辯護人　本院公設辯護人林建和
右列被告因偽造貨幣案件，經檢察官提起公訴（八十九年度偵字第七一九六號），本
院判決如左：
    主  文
甲○○無罪。
    理  由
一、公訴意旨略以：甲○○與鄭勝昌（業經臺灣新竹地方法院檢察署檢察官另行處理
    ）共同基於行使偽造貨幣之概括犯意，先於民國八十九年十二月十六日上午十時
    許，在新竹縣關西鎮仁安里拱子溝六○號「六福村遊樂區」之商品販賣區內，至
    林孟姝擔任服務員之玩具商品部門，藉口購買價值新臺幣（下同）五百元之帽子
    二頂、四十九元之鳥笛一個，由甲○○將一張面額一千元之偽鈔轉交予鄭勝昌結
    帳，以換取四百五十一元真鈔，復於同日上午十時三十分許，在上開遊樂區內，
    二人至王淑珠擔任服務員之「黑珍珠商品店」，購買合計價值七百八十元之太陽
    眼鏡二付及五十五元之購物袋一只，由鄭勝昌持一張面額一千元之偽鈔交予王淑
    珠，以支付價款，嗣經王淑珠以偽鈔筆測試該張鈔票後，察覺有異而報警當場查
    獲，並扣得偽造之面額一千元之紙鈔四張，因認被告甲○○涉犯刑法第一百九十
    六條第一項之行使偽造通用紙幣罪嫌云云。
二、按犯罪事實應依證據認定之，無證據不得推定其犯罪事實；又不能證明被告犯罪
    者，應諭知無罪之判決，刑事訴訟法第一百五十四條、第三百零一條第一項分別
    定有明文。次按在訴訟上用以證明事實之證據，須於通常一般之人均不致於有所
    懷疑，而得確信其為真實之程度者，始得據以為有罪之認定，倘其證明尚未達到
    此一程度，而有合理之懷疑性存在，致使無從為有罪之確信時，即應為無罪之判
    決，最高法院七十六年台上字第四九八六號著有判例可資參照。再測謊之鑑驗，
    係就受測人對相關事項之詢答，對應其神經、呼吸、心跳反應而判斷，其鑑驗結
    果有時亦因受測人之生理、心理因素而受影響，測謊鑑驗之結果既會受到受測人
    之生理、心理因素而受影響，且人的行為、思想又無法量化，則測謊自不能如物
    理、化學試驗般獲得絕對之正確性，測謊之結果應係有其他可資信賴之積極或消
    極證據存在之情形下，作為補強證據證明力參考之用，而非可作為判斷事實之唯
    一及絕對之憑證。是被告之測謊測試未獲通過，至多僅能作為其所述非實之參考
    ，不能據以推測被告犯罪事實之存在，此為刑事訴訟法為證明被告犯罪所使用之
    嚴格證明法則所應然。
三、公訴人認被告甲○○涉有前開行使偽造通用紙幣犯行，係以被告所持以購物之紙
    鈔經確認後，確係為偽造者，及被告關於案情重要之點，經送法務部調查局鑑定
    結果，均呈情緒波動反應，研判有說謊傾向等為其主要論據。訊據被告甲○○固
    坦認有於右揭時、地，與鄭勝昌分別持面額一千元之紙鈔購物等情，然堅決否認
    前開犯行，辯稱：當天身上帶了一萬多元，均係伊當公關小姐時，客人給的小費
    ，不知道裡面有偽鈔，伊沒有測過謊，所以很緊張等語。經查：本件被告先後以
    面額一千元之紙鈔所購得之物品，每次合計均超過五百元，所找取之零錢有限，
    被告於第二次購物時，甚至僅找回一百六十五元，此與一般藉由行使偽鈔詐購小
    額物品，以圖找取較多真鈔之方式顯有不同；又被告第一次購物時所持以消費之
    千元紙鈔，事後雖經確認為偽鈔，然被告付款當時，該玩具商品部門之服務人員
    並未察覺被告持偽鈔消費一節，業據證人即「六福村遊樂區」商品販賣部門之服
    務員林孟姝於警訊及偵查中證述綦詳，是本件所查獲之偽鈔，若未與真鈔互相比
    對，實難一眼即可判斷其真偽，又被告自承當天皮包內有一萬多元，事後僅查獲
    四張偽鈔，其餘均為真鈔，整疊夾雜，被告於收受時，若無張張比對鑑定之習慣
    ，非無誤認為真鈔之可能，是被告上開所辯，即非不可採信，故尚無證據足以證
    明被告當時確有行使之意。再被告之測謊測試雖未通過，實不能據此即推測被告
    犯罪事實之存在，本件無任何客觀具體證據足以證明被告主觀上知悉其所持以購
    物者係偽鈔，已如前述，尚難僅憑測謊鑑定結果即遽為不利於被告之認定。綜上
    所述，被告自始即堅決否認明知為偽鈔而行使，而行為人是否明知，自須有積極
    證據始足以證明行為人內心之犯意，本件依上開說明，容有合理之懷疑性存在，
    致本院無從為有罪之確信，自應為被告無罪之諭知。
據上論斷，應依刑事訴訟法第三百零一條第一項，判決如主文。
中      華      民      國      九十一      年      四    月    二十六  日
        臺灣新竹地方法院刑事第二庭
                                    審判長法  官   王銘勇
                                          法  官   魏瑞紅
                                          法  官   蔡欣怡
右正本證明與原本無異。
如不服本判決，應於判決送達後十日內向本院提出上訴狀( 應附繕本 )。
                                          書記官   沈藝珠
中      華      民      國      九十一      年      四    月    二十六  日
